【裁判字號】    97,訴,4904
【裁判日期】    980227
【裁判案由】    違反槍砲彈藥刀械管制條例等
【裁判全文】
臺灣臺中地方法院刑事判決              97年度訴字第4904號
公  訴  人  臺灣臺中地方法院檢察署檢察官
被      告  甲○○
選任辯護人  陳武璋律師
上列被告因違反槍砲彈藥刀械管制條例等案件，經檢察官提起公
訴（97年度偵字第23912號），本院判決如下：
    主    文
甲○○未經許可，寄藏手槍，處有期徒刑貳年拾月，併科罰金新
臺幣拾萬元，罰金如易服勞役，以新臺幣壹仟元折算壹日。扣案
之美國SMITH&WESSON廠10-5型，輪臂號碼為86619，口徑0.38吋
制式轉輪手槍壹枝（槍枝管制編號0000000000號）沒收。
被訴傷害部分不受理。
    犯罪事實
一、甲○○明知可發射子彈具有殺傷力之槍枝、子彈，均為槍砲
    彈藥刀械管制條例所管制之違禁物品，未經許可，不得持有
    、寄藏；甲○○竟基於寄藏手槍及子彈之犯意，於民國96年
    6月間某日，在其位於臺中市○○區○○路200巷38弄6號住
    處之巷口即臺中市○○區○○路200巷之巷口，受真實姓名
    年籍不詳綽號「阿興」之成年男子之委託，代為保管美國SM
    ITH& WESSON廠10-5型，輪臂號碼為86619，口徑0.38吋制式
    轉輪手槍1枝（槍枝管制編號0000000000號）及口徑0.38吋
    之制式子彈2顆（該2顆子彈於後述時間、地點已擊發並傷及
    乙○○），而未經許可將之同時寄藏在其上址住處；俟於97
    年10月7日晚間，甲○○與綽號「小胖」之余秋明因金錢借
    貸糾紛而有仇隙，甲○○為防身遂隨身攜帶前開手槍及子彈
    ，並與友人郭冠宏一同至臺中市○○區○○路與大連路口，
    委請綽號「古錐」之友人吳文哲居中協調其與余秋明間之糾
    紛，適吳文哲亦約同友人乙○○至該處幫忙協調，詎乙○○
    復邀約其友人余秋明、王銘崙、陳建宏等人，嗣乙○○、余
    秋明等人至臺中市○○區○○路與大連路口時，余秋明發現
    與其有金錢糾紛之甲○○亦在場，遂要求乙○○為其出頭，
    甲○○見狀原欲離去現場，惟遭乙○○制止，並遭乙○○持
    不詳金屬器物毆打，甲○○遂自腰間取出前開槍彈，並朝地
    面開槍，但未擊發，只有扣扳機聲，因在場之人向甲○○圍
    剿過來，甲○○遂再朝地面擊發1槍後，旋即朝乙○○之下
    肢處擊發1槍，因而擊中乙○○之右大腿外側，造成乙○○
    受有右大腿（股骨）碎裂之傷害（傷害部分業據乙○○撤回
    告訴，詳後述貳、公訴不受理部分），甲○○見乙○○已受
    傷，遂與吳文哲、郭冠宏等人逃離現場，余秋明、王銘崙、
    陳建宏等人則將乙○○送至中國醫藥大學附設醫院救治；警
    方獲報知悉本件槍擊事件後，旋即前往中國醫藥大學附設醫
    院詢問乙○○案情，並製作乙○○、余秋明、王銘崙、陳建
    宏等人之警詢筆錄，惟渠等均不願表明案發之詳細情形及持
    槍並開槍者為何人，嗣因甲○○自知法網難逃，在前揭犯行
    被發覺前，即於97年10月9日凌晨0時30分許，由吳文哲陪同
    至臺中市警察局第五分局主動向警方供述前揭犯行，並帶同
    警方至臺中市○○區○○路2段292之1號廢棄之「萬客來檳
    榔攤」貨櫃屋下方將前開手槍及子彈取出而自首接受裁判，
    因而查悉上情。
二、案經臺中市警察局第五分局報請臺灣臺中地方法院檢察署檢
    察官偵查起訴。
    理    由
壹、有罪部分：
一、證據能力之說明：檢察官、被告甲○○及選任辯護人就下列
    各項證據方法之證據能力，於本院準備程序及審理時均表示
    無意見，且於法院調查證據時，知有刑事訴訟法第159條第1
    項不得為證據之情形，亦未於言詞辯論終結前聲明異議，茲
    審酌該等言詞陳述及書面作成時之情況，並無不宜作為證據
    之情事，且與本案待證事實間復具有相當之關聯性，以之作
    為本案證據尚無不當，依刑事訴訟法第159條之5之規定，自
    得作為證據，合先敘明。
二、前揭犯罪事實，業據被告甲○○於警詢、偵查中及本院審理
    時均坦白承認，並據被害人乙○○及證人吳文哲、余秋明、
    王銘崙、陳建宏及郭冠宏等人於警詢、偵查中證述明確，此
    外，復有前開手槍（槍枝管制編號0000000000號）1枝及前
    開已擊發之彈殼2顆扣案可證，且前開手槍1枝及彈殼2顆經
    送內政部警政署刑事警察局分別以性能檢驗法及比對顯微鏡
    比對法等鑑定方法鑑定之結果為：「一送鑑手槍1枝（槍枝
    管制編號0000000000），認係口徑0.38吋制式轉輪手槍，為
    美國SMITH&WESSON廠10-5型，輪臂號碼為86619，槍管內具
    伍條右旋來復線，擊發功能正常，可供擊發同口徑制式子彈
    使用，認具有殺傷力。二送鑑彈殼2顆，認均係已擊發之口
    徑0.38吋制式彈殼。比對結果：送鑑彈殼2顆，經與送鑑手
    槍（槍枝管制編號0000000000）試射彈殼比對結果，其彈底
    紋痕特徵相吻合，認均係由該槍枝所擊發。」等情，有該局
    97 年12月5日刑鑑字第0970158263號槍彈鑑定書乙份附卷可
    憑，足認被告上開自白確與事實相符而堪採信。是本件事證
    明確，被告前揭寄藏前開手槍及子彈之犯行，堪予認定，應
    依法論科。
三、按刑法上寄藏，係指受寄他人之物，為之隱藏而言；而寄藏
    與持有，均係將物置於自己實力支配之下，僅寄藏必先有他
    人之持有行為，而後始為之受寄代藏而已，故寄藏之受人委
    託代為保管，其保管之本身，亦屬持有，不過，此之持有係
    受寄之當然結果（最高法院74年度台上字第3400號判例(1)參
    照）。本件被告係受綽號「阿興」之成年男子委託，保管寄
    藏前開手槍1枝及子彈2顆（檢察官認被告僅係因綽號「阿興
    」之成年男子之交付而未經許可加以「持有」，未審酌被告
    並非為自己持有，而漏未論及受託「寄藏」之犯行，自有未
    洽，然持有與寄藏均規定於同法條項，故無庸變更起訴法條
    ，併此敘明。），且於受託後寄藏於自己住處，被告顯非為
    自己持有，法律上自宜僅就被告「寄藏」行為為包括之評價
    ，不另就「持有」予以論罪（最高法院74年度台上字第3400
    號判例(2)參照）。是被告未經許可寄藏上開手槍、子彈，核
    其所為，係犯槍砲彈藥刀械管制條例第7條第4項之未經許可
    無故寄藏手槍罪及同條例第12條第4項之未經許可無故寄藏
    子彈罪。又按非法持有、寄藏、出借槍砲彈藥刀械等違禁物
    ，所侵害者為社會法益，如所持有、寄藏或出借客體之種類
    相同（如同為手槍，或同為子彈者），縱令同種類之客體有
    數個（如數枝手槍、數顆子彈），仍為單純一罪，不發生想
    像競合犯之問題；若同時持有、寄藏或出借二不相同種類之
    客體（如同時持有手槍及子彈），則為一行為觸犯數罪名之
    想像競合犯（最高法院82年度台上字第5303號判決要旨可資
    參照），從而，被告同時寄藏2顆制式子彈，僅侵害一法益
    ，屬單純一罪，不發生想像競合犯之問題。再被告以一寄藏
    行為，同時、同地寄藏前開手槍1枝及子彈2顆之2罪，為想
    像競合犯，依刑法第55條規定，應從一重依槍砲彈藥刀械管
    制條例第7條第4項之未經許可無故寄藏手槍罪處斷。復按刑
    法第62條所謂發覺，固非以有偵查犯罪職權之機關或人員確
    知其人犯罪無誤為必要，而於對其發生嫌疑時，即得謂為已
    發覺，但此項對犯人之嫌疑，仍須有確切之根據得為合理之
    可疑者，始足當之，若單純主觀上之懷疑，要不得謂已發生
    嫌疑（最高法院88年度台上字第4139號判決意旨參照）。又
    槍砲彈藥刀械管制條例第18條第1項前段規定：「犯本條例
    之罪自首，並報繳其持有之全部槍砲、彈藥、刀械者，減輕
    或免除其刑」。依特別法優於普通法之適用法律原則，對上
    開自首之特別規定，自應優先於刑法總則第62條前段之規定
    適用（參最高法院82年度台上字第5384號判決意旨）。本件
    被告及其選任辯護人陳明：被告係於犯罪被發覺前主動向警
    供出犯行，而自首接受裁判等語，參諸證人即承辦員警邱火
    生於本院審理時結證稱：「（審判長問：警方到底從乙○○
    、余秋明、王銘崙、陳建宏那邊得到哪些案情的資訊？）我
    記得的就是他們這幾個人都很不配合跟我們講事情發生的情
    形，也沒有說是誰開槍的，那天我們先詢問完乙○○後再分
    別詢問余秋明、王銘崙、陳建宏，因為他們急著離開，所以
    很生氣，也不配合，我認為他們應該都知情，但是他們都不
    告訴我們。（審判長問：乙○○在97年10月8日凌晨5時40分
    所製作筆錄中，有提到他是到槍擊地點談判有關余秋明與綽
    號「阿牛」的打架糾紛，當時他有沒有提到「阿牛」就是開
    槍的人？）沒有提到。」、「（審判長問：你們在本案查證
    過程中，有沒有任何情資顯示涉案人是甲○○或其他特定對
    象？）沒有，因為相關人都不願意提供警方資料，是等到被
    害人乙○○開完刀後我們才製作筆錄，且現場其他相關人也
    不願意提供資料，我們把他們留在警局，他們也都不說，只
    知道他們彼此間可能有衝突。」、「（審判長問：本案是不
    是由甲○○在投案後，帶同警方前往山西路與大連路口取出
    槍枝？）是的。」、「（審判長問：你們在甲○○投案前，
    並不知道「阿牛」就是甲○○？）是的，不知道。（審判長
    問：你們是否知道「阿牛」就是開槍的人？）甲○○未投案
    之前我們並不知道，因為當時在場且有製作筆錄的相關人，
    都不願意講也講不清楚。」等語（見本院98年2月13日審判
    筆錄），及佐以證人即承辦員警梁建隆於本院審理時結證稱
    ：「（審判長問：你在中國醫藥大學附設醫院查證過程中是
    否獲得任何情資得知本案是由何人所開槍？）沒有。」、「
    （審判長問：警方在甲○○投案前，到底知不知道甲○○就
    是綽號「阿牛」之人？）不知道。（審判長問：警方在甲○
    ○投案之前，到底知不知道甲○○就是開槍之人？）不知道
    。」等語（亦見本院98年2月13日審判筆錄），足見警方迄
    至被告主動到案向警供承本件犯行前，並無任何客觀事證，
    足資合理懷疑被告係涉犯本案寄藏槍彈之犯罪嫌疑人，是被
    告係向警自首本案寄藏槍彈之犯行而接受裁判，足堪認定。
    另警方係因被告至警局自首本案寄藏槍彈犯行並帶同員警至
    臺中市○○區○○路2段292之1號廢棄之「萬客來檳榔攤」
    貨櫃屋下方將前開手槍及前開彈殼取出，始進而扣得前開手
    槍及彈殼，核與被告自首並報繳全部槍彈之效力無異，自應
    依槍砲彈藥刀械管制條例第18條第1項前段之規定，減輕其
    刑。爰審酌被告之前科紀錄，僅於96年間因傷害案件，經法
    院判處拘役30日，有臺灣高等法院被告前案紀錄表附卷可按
    ，惟其明知寄藏前開手槍、子彈均係違法行為，而仍執意未
    經許可寄藏之，其寄藏槍枝、子彈之數量雖非多、寄藏期間
    亦非長，且於自首後即主動供明並配合員警起出槍枝、彈殼
    ，全無匿飾，犯後態度良好，惟制式槍、彈對於社會治安具
    有潛在性危害非輕，殊值非難，再衡酌被告犯後已坦承全部
    犯行之犯後態度，暨被告持該槍彈槍擊被害人乙○○，已造
    成他人之現實惡害等一切情狀，量處如主文所示之刑，併就
    所處罰金刑部分，諭知易服勞役之折算標準，以示懲儆。
四、扣案之美國SMITH&WESSON廠10-5型，輪臂號碼為86619，口
    徑0.38吋制式轉輪手槍1枝（槍枝管制編號0000000000號）
    係違禁物，不問屬於犯人與否，應依刑法第38條第1項第1款
    之規定，宣告沒收；另扣案已擊發之口徑0.38吋制式彈殼2
    顆，已失其違禁物之性質，爰不併予宣告沒收，附此敘明。
貳、公訴不受理部分：
一、公訴意旨略以：被告於97年10月7日晚間，在臺中市○○區
    ○○路與大連路口，因與告訴人乙○○及證人余秋明、王銘
    崙、陳建宏等人發生爭吵，遭告訴人乙○○以金屬器物毆打
    ，被告遂自腰間取出前開槍彈，並朝地面開槍，但未擊發，
    只有扣扳機聲，遂再朝地面擊發1槍後，其後又對告訴人乙
    ○○之下肢擊發1槍，擊中告訴人乙○○之右大腿外側，造
    成告訴人乙○○受有右大腿（股骨）碎裂之傷害，因認被告
    涉有刑法第277條第1項之普通傷害罪嫌等語。
二、按告訴乃論之罪，告訴人於第一審辯論終結前得撤回其告訴
    ，又告訴經撤回者，應諭知不受理之判決，刑事訴訟法第23
    8條第1項、第303條第3款，分別定有明文。
三、查被告經檢察官依刑法第277條第1項之普通傷害罪提起公訴
    ，依刑法第287條前段之規定，須告訴乃論。茲據告訴人乙
    ○○於本院言詞辯論終結前即98年1月20日具狀撤回本件傷
    害告訴，揆諸上開說明，爰就被告涉犯傷害罪嫌部分諭知不
    受理之判決。
據上論斷，應依刑事訴訟法第299條第1項前段、第303條第3款，
槍砲彈藥刀械管制條例第7條第4項、第12條第4項、第18條第1項
前段，刑法第11條、第55條、第42條第3項、第38條第1項第1款
，判決如主文。
中    華    民    國    98    年    2     月    27    日
                  刑事第十三庭  審判長  法  官  陳得利
                                        法  官  何世全
                                        法  官  許月馨
上正本證明與原本無異。
如不服本判決，應於收送達後十日內向本院提出上訴書狀（應敘
述具體理由並附繕本）。
上訴書狀如未敘述理由，應於上訴期間屆滿後二十日內補提理由
書於本院。
中    華    民    國    98    年    2     月    27    日
                                        書記官  黃美雲
附錄論罪科刑法條：
槍砲彈藥刀械管制條例第7條
未經許可，製造、販賣或運輸火砲、肩射武器、機關槍、衝鋒槍
、卡柄槍、自動步槍、普通步槍、馬槍、手槍或各類砲彈、炸彈
、爆裂物者，處死刑、無期徒刑或七年以上有期徒刑；處徒刑者
，併科新臺幣三千萬元以下罰金。
未經許可，轉讓、出租或出借前項所列槍砲、彈藥者，處無期徒
刑或五年以上有期徒刑，併科新臺幣一千萬元以下罰金。
意圖供自己或他人犯罪之用，而犯前二項之罪者，處死刑或無期
徒刑；處徒刑者，併科新臺幣五千萬元以下罰金。
未經許可，持有、寄藏或意圖販賣而陳列第一項所列槍砲、彈藥
者，處五年以上有期徒刑，併科新臺幣一千萬元以下罰金。
第一項至第三項之未遂犯罰之。
槍砲彈藥刀械管制條例第12條
未經許可，製造、販賣或運輸子彈者，處一年以上七年以下有期
徒刑，併科新臺幣五百萬元以下罰金。
未經許可，轉讓、出租或出借子彈者，處六月以上五年以下有期
徒刑，併科新臺幣三百萬元以下罰金。
意圖供自己或他人犯罪之用，而犯前二項之罪者，處三年以上十
年以下有期徒刑，併科新臺幣七百萬元以下罰金。
未經許可，持有、寄藏或意圖販賣而陳列子彈者，處五年以下有
期徒刑，併科新臺幣三百萬元以下罰金。
第一項至第三項之未遂犯罰之。


司法院資訊處製作；財團法人民間司法改革基金會備份。
